臺灣嘉義地方法院交通事件裁定　　　　100年度交聲字第660號
原處分機關　交通部公路總局嘉義區監理所嘉義市監理站
異　議　人
即受處分人　陳俊雄
上列異議人即受處分人因違反道路交通管理處罰條例案件，對於
交通部公路總局嘉義區監理所嘉義市監理站民國100年5月20日嘉
監義裁字第裁76-L00000000號違反道路交通管理事件裁決書所為
之處分（原舉發通知單案號：嘉義市政府警察局第二分局嘉市警
交字第L00000000號），聲明異議，本院裁定如下：
    主  文
原處分關於拒絕停車接受稽查而逃逸部分撤銷。
前項撤銷部分不罰。
其餘異議駁回。
    理  由
一、聲明異議意旨略以：異議人即受處分人（下稱異議人）陳俊
    雄於民國100年4月29日上午7時27分許，騎乘車牌號碼636-E
    MA號重型機車行經嘉義市○○○路時未依標誌採兩段式左轉
    ，違反道路交通管理處罰條例之行為，拒絕停車接受稽查而
    逃逸為警逕行舉發，惟異議人當時因違規左轉至興安街，只
    見員警手持DV蒐證，該員警並未對異議人鳴笛指揮要異議人
    停車受檢，何來不服取締逃逸之告發，且當時只有1名員警
    手持DV蒐證，如何分心邊蒐證邊取締，況異議人違規地點嘉
    義市○○○路左轉至興安街僅有數10公尺，縱員警當時有指
    揮異議人受檢，異議人也不及反應等語。
二、原處分意旨略以：異議人於上揭時間，騎乘前述重型機車，
    行經嘉義市○○○路時，未依標誌採兩段式左轉（南轉西）
    ，即逕予左轉興安街違規行駛，經值勤員警趨前鳴笛指揮停
    車受檢，惟該車駕駛拒停加速逃離，本件經員警查證違規行
    為屬實，並依違規事實及法令規定程序予以掣單逕行舉發並
    填製嘉市警交字第L00000000號舉發違反道路交通管理事件
    通知單（下稱舉發通知單），爰經原處分機關於100年5月20
    日以嘉監義裁字第裁76-L00000000號違反道路交通管理事件
    裁決書（下稱裁決書）認異議人違反道路交通管理處罰條例
    第48條第1項第2款、第60條第1項、第63條第1項之規定，並
    依道路交通管理事件統一裁罰基準表，裁處異議人罰鍰3,60
    0元，並記違規點數2點，且異議人於陳述書上亦坦承有違規
    未依兩段式左轉，異議人既明知其違規左轉，亦見到值勤員
    警手持攝影機採證其違規行為，理應放慢速度，惟由採證相
    片足認異議人從值勤員警身旁未及1公尺之距離經過後，未
    放慢速度反而加速駛離，逃避稽查之事實明顯，異議人違規
    屬實，員警依法舉發核無不當。
三、按汽車駕駛人轉彎時，不依標誌、標線、號誌指示者，處新
    臺幣600元以上1800元以下罰鍰。道路交通管理處罰條例第
    48條第1項第2款定有明文；又汽車駕駛人，駕駛汽車有違反
    本條例之行為，經交通勤務警察或依法令執行交通稽查任務
    人員制止時，不聽制止或拒絕停車接受稽查而逃逸者，除按
    各該條規定處罰外，處3,000元以上6,000元以下罰鍰，並予
    記違規點數1點，道路交通管理處罰條例第60條第1項、第63
    條第1項第1款固亦有明文。
四、經查：
  (一)本件異議人於上揭時間，因駕駛車牌號碼636-EMA號重型機
    車行經嘉義市○○○路、興安街口時，為員警以未依標誌採
    兩段式左轉，違反道路交通管理處罰條例之行為，且拒絕停
    車接受稽查而逃逸為由逕行舉發之事實，有嘉義市政府警察
    局第二分局嘉市警交字第L00000000號舉發通知單、原處分
    機關100年5月20日嘉監義裁字第裁76-L00000000號所為之裁
    決書各乙紙存卷可稽，復經嘉義市政府警察局第二分局查證
    無誤，有該局100年5月17日嘉市警二交字第1000037592號函
    存卷可據。而異議人對於上揭時段，駕駛前述重型機車經過
    該路口及其行進方向且有未依標誌採兩段式左轉違反道路交
    通管理處罰條例之行為並不爭執，復據證人即舉發警員許捷
    斐於本院訊問時證述明確（詳後述），此外並有證人當庭繪
    製之現場圖、現場蒐證錄影光碟及翻拍照片在卷可稽。此部
    分事實即堪認定。
  (二)再按認定犯罪事實所憑之證據，雖不以直接證據為限，間接
    證據亦包括在內。然而無論直接證據或間接證據，其得為訴
    訟上之證明者，須於通常一般之人均不致有所懷疑，而得確
    信其為真實之程度者，始得據為有罪之認定。倘其證明尚未
    達此一程度，而有合理之懷疑存在，而無從使事實審法院得
    有罪之確信時，即應由法院為諭知被告無罪之判決（最高法
    院76年度臺上字第4986號判例參照）。又法院受理交通事件
    ，準用刑事訴訟法之規定，道路交通管理處罰條例第89條前
    段定有明文，是法院審理行為人違反道路交通管理處罰條例
    案件時，當有其適用。從而法院於審理行為人違反道路交通
    管理處罰條例之案件，如就原處分機關所認定之行為人違規
    事實仍有合理之懷疑，而無法確信行為人確有該當於該條例
    各該處罰條文之構成要件事實時，此際即應依罪疑唯輕之原
    則，為受處分人有利之認定。又汽車駕駛人駕駛汽車有違反
    道路交通管理處罰條例之行為，經交通勤務警察或依法令執
    行交通稽查任務人員制止時，不聽制止或拒絕停車接受稽查
    而逃逸者，處新臺幣3,000元以上6,000元以下罰鍰，道路交
    通管理處罰條例第60條第1項固有明定，惟欲以此規定處罰
    汽車駕駛人，除客觀上須有駕駛人違規之情事，尚須該駕駛
    人主觀上有拒絕停車接受稽查而逃逸之意思，始克相當，若
    駕駛人係因不知遭員警攔停而離去，自不能依上開規定予以
    處罰。經查，證人許捷斐固於本院訊問時具結證稱：100年4
    月29日上午7時27分許，伊獨自在嘉義市○○○路、興安街
    口執行交通勤務，目睹異議人騎乘前開重型機車由吳鳳南路
    南向北方向行駛，於興安街口時，異議人未依兩段式規定兩
    段式左轉，因而伊要向異議人停車檢查。異議人車速約30、
    40公里左右，伊執勤位置是在異議人正前方，俟異議人靠近
    時，伊即鳴笛且以手勢示意異議人靠路邊停車，後來異議人
    自伊左手邊走掉。當時異議人左轉之興安街，係右轉彎而非
    完全直線之路線，警員執勤時只要鳴笛或出示手部指揮即是
    示意違規人靠路邊停止，即便伊手持V8攝影機，以致異議人
    不了解伊手勢，但伊有鳴笛，異議人當無不知之理等語（參
    本院卷第14頁至第16頁）。惟前揭異議人違規時間係非假日
    且為上班之尖峰時間（按100年4月29日為星期五），復經本
    院勘驗證人許捷斐提出之現場蒐證光碟，勘驗內容為：一、
    蒐證光碟有影像及聲音。二、畫面中前方橫向道路為吳鳳南
    路，直行方向為興安街，吳鳳南路的號誌為綠燈，有車輛通
    行，而吳鳳南路與興安街口前端有數部機車待轉興安街，並
    於吳鳳南路路口停等號誌。三、畫面中有一身著藍色上衣之
    騎士騎乘機車自吳鳳南路逕行左轉興安街，此時有鳴笛的聲
    音，該騎士速度略為緩慢之後又右彎直行等情，此有本院10
    0年6月20日勘驗筆錄在卷足憑（參本院卷第16頁），足認前
    開違規時間、地點係車流量大，現場人車嘈雜，車聲鼎沸之
    情狀，則異議人當時頭戴安全帽又係在上班尖峰時段，處於
    車流龐大、人車聲音嘈雜之狀況下，瞬間能否聽聞員警鳴笛
    聲即非無疑。佐以異議人所駕駛前述重型機車之行駛路線係
    吳鳳南路由南往北方向直行至興安街口時，其未依規定兩段
    式左轉，即逕行左轉至興安街，證人許捷斐執勤所站立之位
    置係在靠近吳鳳南路路端之處，且該興安街係一右轉彎而呈
    彎曲之路線，嗣異議人左轉後即沿著興安街右轉彎之路線前
    行等情，觀諸前開蒐證光碟及證人許捷斐當庭繪製之現場圖
    自明，則駕駛人騎車行駛於轉彎路線會放慢速度或係突見有
    人站立於前方為免撞及而減速慢行，均非有違常情之處；況
    且證人許捷斐手持V8攝影機，出示手部指揮示意違規行為人
    停車受檢時，有可能違規行為人會不解其意乙節，亦為證人
    許捷斐所不否認，如前所述，核與異議人辯稱有於上揭時、
    地左轉並見到警員，然因趕往上班，又因戴著安全帽無法清
    晰聽聞警員鳴笛聲，且未看到警員手勢，絕無拒絕停車接受
    稽查而逃逸之行為等語大致相符。彼等對於異議人確有放慢
    速度一情之陳述均相吻合，是以異議人左轉時，曾一度有減
    速之情形，殊不論異議人心中真意係現場路況因素始降低速
    度以利左轉，或係突見證人許捷斐出現，唯恐撞及證人許捷
    斐始減速慢行，然因行駛中車輛之速度關係，無從立即停止
    乙節則始終一致，且證人許捷斐於本件舉發程序中並未上前
    告知異議人究係違反何種違規行為及要求出示證件，自難認
    證人確已遂行警察實施臨檢作業規定之攔停程序，而使異議
    人知悉應停車受檢。從而，異議人主觀上有無拒絕停車接受
    稽查而逃逸之意思，即屬可疑，異議人前揭所辯，尚非全屬
    無稽，而仍有合理懷疑之處，且復無其他積極證據足資證明
    其有該項違規行為，即應作對異議人有利之認定，是原處分
    機關對異議人就拒絕停車接受稽查而逃逸之違規所為之前開
    裁決，即難認為允當。
五、綜上所述，本件異議人確有不依標誌、標線、號誌指示之違
    規行為（未依兩段式左轉）事證明確，堪以認定。從而，原
    處分機關依據道路交通管理處罰條例第48條第1項第2款、第
    63條第1項第1款（裁決書漏引第1款）規定，裁處罰鍰新臺
    幣600元，並記違規點數1點之處分，尚無違誤，應予維持，
    此部分異議為無理由，應予駁回。至原處分關於異議人違反
    道路交通管理處罰條例第60條第1項部分，依現有卷證，並
    無證據足資證明異議人主觀上有拒絕停車接受稽查而逃逸之
    故意或過失，原處分遽為裁罰，尚有未洽，此部分異議為有
    理由，該部分裁罰即應予撤銷，改諭知異議人不罰。
據上論斷，應道路交通管理處罰條例第87條第2項、道路交通事
件處理辦法第18條、第19條前段，裁定如主文。
中    華    民    國   100    年    6     月    27    日
                      交通法庭  法  官  呂美玲
上列正本證明與原本無異。
如不服本裁定，應於裁定送達後5日內向本院提出抗告狀（應附
繕本）。
中    華    民    國   100    年    6     月    27    日
                                書記官  洪敏芳